【裁判字號】    95,簡上,68
【裁判日期】    950602
【裁判案由】    廢棄物清理法
【裁判全文】
臺灣彰化地方法院刑事判決              95年度簡上字第68號
上  訴  人  臺灣彰化地方法院檢察署檢察官
被      告  甲○○
選任辯護人  鄭秀珠  律師
上列上訴人因被告違反廢棄物清理法案件，不服本院簡易庭九十
五年度簡字第三二號中華民國九十五年三月十三日第一審簡易判
決（九十四年度偵字第八八四五號）提起上訴及移送併案審理（
九十五年度偵字第二三七八號），本院管轄之第二審合議庭依通
常程序審理，自為第一審判決如下：
    主  文
原判決撤銷。
甲○○共同未依廢棄物清理法規定領有廢棄物清除許可文件，從
事廢棄物清除，處有期徒刑壹年拾月。
    事  實
一、緣吳錦鐘係位於屏東縣枋寮鄉○○路○段六七號新尚道企業
    有限公司（以下簡稱新尚道公司）之實際負責人，林金郎為
    該公司之員工及登記負責人，林月秋則為該公司之會計（林
    金郎、吳錦鐘、林月秋三人均由本院另案審理中）。新尚道
    公司之林金郎、吳錦鐘及林月秋三人均明知鋁二級冶煉集塵
    灰之一般事業廢棄物應委由依法取得廢棄物清理許可證之公
    司代為清除、處理或再利用，渠等亦明知卓萬福、甲○○、
    林永裕（卓萬福、林永裕二人均由本院另案審理中）三人均
    未依廢棄物清理法第四十一條領有廢棄物清理許可執照，亦
    非經政府登記有案或屬依法律免辦理登記之再利用工廠，然
    而林金郎、吳錦鐘及林月秋三人為節省清除運輸該公司從事
    廢鋁渣篩選及重新溶解成塊過程所產生之鋁二級冶煉集塵灰
    之一般事業廢棄物至合法掩埋廠處理至少需每公噸新臺幣（
    以下同）二千五百元之成本，仍決定將鋁二級冶煉集塵灰委
    由卓萬福及其旗下之司機甲○○、林永裕暨其他姓名、年籍
    不詳之成年人清除載運該公司從事生產過程所產生之鋁二級
    冶煉集塵灰之一般事業廢棄物至其他地點傾倒、棄置，而卓
    萬福及其旗下之司機甲○○、林永裕暨其他姓名、年籍不詳
    之成年人為賺取高額之費用，亦允以載運該公司從事生產過
    程所產生之鋁二級冶煉集塵灰之一般事業廢棄物至其他地點
    傾倒、棄置，故林金郎、吳錦鐘、林月秋乃與卓萬福及其旗
    下之司機甲○○、林永裕暨其他姓名、年籍不詳之成年人等
    人共同基於違反須依廢棄物清理法規定領有廢棄物清除許可
    文件，始得從事廢棄物清除之犯意聯絡，其中司機甲○○、
    林永裕二人乃自民國九十四年九月二十六日起至同年十一月
    一日止，由甲○○駕駛新誼通運有限公司之車牌號碼ＩＥ─
    二一六號營業貨運曳引車（總聯結重量三十五噸）、由林永
    裕駕駛車牌號碼ＦＹ─七一二號營業貨運曳引車（總聯結重
    量三十五噸），至新尚道公司廠房清除載運鋁二級冶煉集塵
    灰之一般事業廢棄物（甲○○載運之時間及重量已清查出者
    詳如附表一所示），司機甲○○、林永裕二人並當場向卓萬
    福或新尚道公司之林月秋取得載運該車次之款項，其中司機
    載運價格依路途之遠近以每公噸新台幣（下同）二百元至六
    百元之價格計算（載至屏東為每公噸二百元，彰化縣線西鄉
    、台中縣大甲鎮為每公噸五百元，彰化縣竹塘鄉為每公噸五
    百五十元、台中市○○○路及台中縣沙鹿為每公噸六百元）
    ，並依約將鋁二級冶煉集塵灰載運至如附表二所示之地點棄
    置（其中已清查出之甲○○棄置地點及重量詳如附表二）。
    嗣甲○○於九十四年十一月一日下午一時三十分許，駕駛新
    誼通運有限公司之車牌號碼ＩＥ─二一六號營業貨運曳引車
    與林永裕駕駛車牌號碼ＦＹ─七一二號營業貨運曳引車載運
    鋁二級冶煉集塵灰至彰化縣竹塘鄉○○村○○路河堤南側約
    二十公尺處（濁水溪河床內新段）傾倒，於林永裕先傾倒完
    整車載運之鋁二級冶煉集塵灰後，甲○○未及傾倒時發現有
    民眾陳武昌注意其行蹤，乃迅速駕車駛離現場，經陳武昌在
    後追趕，始於同日下午二時十分許，在彰化縣竹塘鄉○○路
    ○段一六五號加油站為警攔停而查獲，並扣得鋁二級冶煉集
    塵灰十六包（重二十三點五八公噸）。嗣經警於九十五年一
    月二日及同年月五日，自臺灣彰化看守所提訊甲○○外出查
    證，並會同行政院環保署環境督察總隊中區、南區環境督察
    大隊至上述如附表所示之棄置地點稽查，始查悉上情。
二、案經彰化縣警察局二林分局及內政部警政署環保警察隊第二
    中隊報請台灣彰化地方法院檢察署檢察官偵查起訴及檢察官
    移送併辦（九十五年度偵字第二三七八號）。
    理  由
一、訊據被告甲○○對於上開事實坦承不諱，核與證人陳武昌、
    許蔡錦華、洪進富、柯錫焙、林永裕、林金郎、吳錦鐘、林
    月秋證述情節大致相符，並有彰化縣環境保護局稽查隊環境
    稽查工作紀錄二份、行政院環保署環境督察總隊南區環境督
    察大隊環境稽查工作紀錄一份、行政院環保署環境督察總隊
    中區環境督察大隊環境稽查工作紀錄一份、彰化縣環境保護
    局函附之行政院環境保護署環境督察總隊中區環境督察大隊
    鑑定報告二份及交通部公路總局臺中區監理所豐原監理站函
    、億東企業股份有限公司地磅記錄單、車牌號碼ＩＥ─二一
    六號行車執照、土地所有權狀、地籍圖謄本各一份暨照片四
    十八幀等附卷可稽，此外復有扣案之車牌號碼ＩＥ─二一六
    號營業曳引車一部及鋁二級冶煉集塵灰十六包（重二十三點
    五八公噸）可資佐證，足徵被告之自白確與事實相符，堪予
    採信。從而，本件事證明確，被告犯行洵堪認定，應依法論
    科。
二、按廢棄物清理法第四十一條第一項前段規定，從事廢棄物清
    除、處理業務者，應向直轄市、縣（市）主管機關或中央主
    管機關委託之機關申請核發公民營廢棄物清除處理機構許可
    文件後，始得受託清除、處理廢棄物業務。再按依廢棄物清
    理法第二條第一項規定，廢棄物清理法所稱廢棄物，分下列
    二種：一、一般廢棄物：由家戶或其他非事業所產生之垃圾
    、糞尿、動物屍體等，足以污染環境衛生之固體或液體廢棄
    物之謂。二、事業廢棄物：(一)有害事業廢棄物：由事業所產
    生具有毒性、危險性，其濃度或數量足以影響人體健康或污
    染環境之廢棄物。(二)一般事業廢棄物：由事業所產生有害事
    業廢棄物以外之廢棄物。而本件經採樣之鋁二級冶煉集塵灰
    經行政院環境保護署環境督察總隊中區環境督察大隊鑑定結
    果，確係一般事業廢棄物，此有彰化縣環境保護局函附之行
    政院環境保護署環境督察總隊中區環境督察大隊鑑定報告二
    份在卷可稽，是以本件事證已臻明確，被告違反廢棄物清理
    法第四十六條第一項第四款之犯行，堪以認定。
三、論罪科刑：
  (一)按刑事法若干犯罪行為態樣，本質上原具有反覆、延續實行
    之特徵，立法時既予特別歸類，定為犯罪構成要件之行為要
    素，則行為人基於概括之犯意，在密切接近之一定時、地持
    續實行之複次行為，倘依社會通念，於客觀上認為符合一個
    反覆、延續性之行為觀念者，於刑法評價上，即應僅成立一
    罪。學理上所稱「集合犯」之職業性、營業性或收集性等具
    有重複特質之犯罪均屬之，例如經營、從事業務、收集、販
    賣、製造、散布等行為概念者是。而廢棄物清理法第四十六
    條第一項第四款之犯罪，係以未依同法第四十一條第一項規
    定領得廢棄物清除、處理許可文件之人，或已領有許可文件
    之人作為犯罪主體，再依該第四十一條第一項以觀，乃謂從
    事廢棄物清除、處理業務者，應申請核發許可文件，或應依
    許可文件從事清除、處理業務。是本罪之成立，本質上即具
    有反覆性，倘行為人基於概括之犯意，在密切接近之一定時
    間及空間內反覆從事廢棄物之清除、處理，無非執行業務所
    當然，於行為概念上，應認為包括的一罪，無連續犯或併合
    論罪可言（最高法院九十五年度台上字第一○七九號判決參
    照）。本案被告甲○○與林永裕、卓萬福、林金郎、吳錦鐘
    、林月秋等人自九十四年九月二十六日（起訴書誤載為九十
    四年十月三日）起，至同年十一月一日止，反覆將新尚道公
    司廠房內之鋁二級冶煉集塵灰外運之清除行為，係犯廢棄物
    清理法第四十六條第一項第四款之未經許可從事廢棄物清除
    罪，且依前揭說明，僅成立一罪，尚無刑法第五十六條連續
    犯規定之適用，起訴書請求依連續犯論處，容有未洽。公訴
    人雖認被告自九十四年十月三日起至同年十一月一日止，先
    後多次將新尚道公司廠房內之鋁二級冶煉集塵灰外運之清除
    行為，惟被告係自九十四年九月二十六日起即有至新尚道公
    司廠房，將該公司之鋁二級冶煉集塵灰外運之清除行為，公
    訴人雖未就此部分起訴，然被告此部分之行為，與公訴人起
    訴書所載之犯行，為包括之一罪，本院自應併予審究。被告
    甲○○與林永裕、卓萬福、林金郎、吳錦鐘、林月秋等人間
    ，就上述犯行，互有犯意之聯絡及行為之分擔，為共同正犯
    。至於台灣彰化地方法院檢察署檢察官移送併辦之部分，與
    起訴部分則為同一事實，附此敘明。原審判決論罪科刑固非
    無見，惟本案依前所述尚無連續犯規定之適用，原審判決論
    以被告連續犯尚有未洽，而有未洽，又本件公訴人據以本件
    量刑過輕且不適合緩刑為由請求撤銷改判，非無理由，自應
    將原審判決撤銷改判。爰審酌被告甲○○與共犯林永裕擅自
    將鋁二級冶煉集塵灰之一般事業廢棄物載運至如附表二所示
    之地點棄置，傾倒之地點，北至臺中縣大甲橋下河堤旁，南
    至屏東縣獅子山區，多達六處，一直變更傾倒地點，以逃避
    警方之查緝，且被告與共犯林永裕所任意傾倒之廢棄物數量
    甚鉅，被告等以一己私利，為換取新尚道公司之營業利益及
    賺取高額運費，嚴重影響全體國人之健康安全及生態環境之
    永續發展等公眾利益，並禍延後代子孫，而國家勢必為拯救
    這些污染之土壤，再支出龐大之社會成本，且不一定能完全
    回復原狀，被告主觀上惡性實難謂輕微，及被告犯後之態度
    等一切情狀，量處如主文第二項所示之刑，以示儆懲。
據上論斷，應依刑事訴訟法第四百五十五條之一第一項、第三項
、第三百六十九條第一項前段、第三百六十四條、第二百九十九
條第一項前段，廢棄物清理法第四十六條第一項第四款，刑法第
十一條前段、第二十八條，判決如主文。
本案經檢察官洪紹文到庭執行職務。
中    華    民    國    95    年    6     月    2     日
                  刑事第二庭  審判長法  官  石馨文
                                    法  官  李水源
                                    法  官  黃齡玉
以上正本證明與原本無異。
如不服本判決，應於判決送達後10日內向本院提出上訴狀 (須附
繕本)。
告訴人或被害人對於判決如有不服具備理由請求檢察官上訴者，
其上訴期間之計算係以檢察官收受判決正本之日期為準。
中    華    民    國    95    年    6     月    2     日
                                    書記官  梁高賓
附錄本案論罪科刑法條全文：
廢棄物清理法第46條
有下列情形之一者，處1年以上5年以下有期徒刑，得併科新臺
  幣3百萬元以下罰金：
  一  任意棄置有害事業廢棄物。
  二  事業負責人或相關人員未依本法規定之方式貯存、清除、
      處理或再利用廢棄物，致污染環境。
  三  未經主管機關許可，提供土地回填、堆置廢棄物。
  四  未依第41條第1項規定領有廢棄物清除、處理許可文件，
      從事廢棄物貯存、清除、處理，或未依廢棄物清除、處理
      許可文件內容貯存、清除、處理廢棄物。
  五  執行機關之人員委託未取得許可文件之業者，清除、處理
      一般廢棄物者；或明知受託人非法清除、處理而仍委託。
  六公民營廢棄物處理機構負責人或相關人員、或執行機關之人
  員未處理廢棄物，開具虛偽證明。
無許可文件，以經營廢棄物清除、處理為常業者，處3年以上
  10年以下有期徒刑，得併科新臺幣9百萬元以下罰金。
附表一：
┌──┬────────┬────────┬───────┐
│編號│ 載  運  時  間 │ 載  運  重  量 │ 載 運 車 輛  │
├──┼────────┼────────┼───────┤
│１  │94年9月26日上午 │   18540公斤    │IE-216號營業用│
│    │11點18分許      │                │貨運曳引車    │
├──┼────────┼────────┼───────┤
│２  │94年10月5日上午 │   23030公斤    │IE-216號營業用│
│    │8點32分許       │                │貨運曳引車    │
├──┼────────┼────────┼───────┤
│３  │94年10月6日上午 │   22570公斤    │IE-216號營業用│
│    │8點45分許       │                │貨運曳引車    │
├──┼────────┼────────┼───────┤
│４  │94年10月7日上午 │   22480公斤    │IE-216號營業用│
│    │9點18分許       │                │貨運曳引車    │
├──┼────────┼────────┼───────┤
│５  │94年10月12日上午│   21840公斤    │IE-216號營業用│
│    │8點4分許        │                │貨運曳引車    │
├──┼────────┼────────┼───────┤
│６  │94年10月17日下午│   21890公斤    │IE-216號營業用│
│    │3點53分許       │                │貨運曳引車    │
├──┼────────┼────────┼───────┤
│７  │94年10月18日上午│   23050公斤    │IE-216號營業用│
│    │8點20分許       │                │貨運曳引車    │
├──┼────────┼────────┼───────┤
│８  │94年10月18日上午│   22570公斤    │IE-216號營業用│
│    │10點46分許      │                │貨運曳引車    │
├──┼────────┼────────┼───────┤
│９  │94年10月18日下午│   21530公斤    │IE-216號營業用│
│    │1點13分許       │                │貨運曳引車    │
├──┼────────┼────────┼───────┤
│１０│94年10月18日下午│   19620公斤    │IE-216號營業用│
│    │3點33分許       │                │貨運曳引車    │
├──┼────────┼────────┼───────┤
│１１│94年10月21日上午│   23640公斤    │IE-216號營業用│
│    │11點27分許      │                │貨運曳引車    │
├──┼────────┼────────┼───────┤
│１２│94年11月1日上午 │   23580公斤    │IE-216號營業用│
│    │9點36分許       │                │貨運曳引車    │
└──┴────────┴────────┴───────┘
附表二：
┌──┬────────────┬──────┬───────────┐
│編號│  棄    置    地    點  │棄置重量包數│  運   送   車   次   │
│    │                        │            │                      │
├──┼────────────┼──────┼───────────┤
│１  │彰化縣線西鄉塭仔村慶安南│40000公斤   │甲○○、林永裕各1車次 │
│    │3路2號「東奕環保事業股份│            │                      │
│    │有限公司」              │            │                      │
├──┼────────────┼──────┼───────────┤
│２  │臺中市○○○路交流道筏子│80000公斤   │甲○○2車次，其餘由林 │
│    │溪防汛道路旁道路某砂石級│            │永裕或不詳姓名、年籍人│
│    │配場旁                  │            │士以車輛載至該處傾倒。│
├──┼────────────┼──────┼───────────┤
│３  │賴張量善所有坐落於臺中縣│240000公斤  │甲○○4或5車次，其餘由│
│    │沙鹿鎮○○段634之5號旁南│約160包     │林永裕及不詳姓名、年籍│
│    │邊之軍方所有土地        │            │人士，以不詳車牌號碼車│
│    │                        │            │輛載至該處傾倒。      │
├──┼────────────┼──────┼───────────┤
│４  │許蔡錦華所有坐落於屏東縣│199500公斤  │甲○○5車次，林永裕3車│
│    │獅子鄉○道段1之2地號土地│約133包     │次，其餘由林永裕或不詳│
│    │                        │            │姓名、年籍人士，以不詳│
│    │                        │            │車牌號碼車輛載至該處傾│
│    │                        │            │倒。                  │
├──┼────────────┼──────┼───────────┤
│５  │臺中縣清水鎮（起訴書誤載│90000公斤   │甲○○1車次，其餘由林 │
│    │為大甲鎮○○○段大甲溪橋│60包        │永裕或不詳姓名、年籍人│
│    │南端西側河堤旁前為榮工處│            │士，以不詳車牌號碼車輛│
│    │施工空地                │            │載至該處傾倒。        │
└──┴────────────┴──────┴───────────┘


司法院資訊處製作；財團法人民間司法改革基金會備份。
